臺灣高等法院高雄分院刑事裁定
111年度抗字第193號
抗  告  人  
即 受刑 人  黃子軒



上列抗告人因聲請定其應執行刑案件，不服臺灣屏東地方法院中
華民國111年6月10日裁定(111年度聲字第544號)，提起抗告，本
院裁定如下：
    主  文
抗告駁回。
    理  由
一、本件原裁定的內容主要為：抗告人即受刑人黃子軒（下稱受
    刑人）因犯如附表所示之毒品危害防制條例共3罪，先後經
    法院以判決判處如附表所示之刑，且於如附表所示日期分別
    確定等情，有臺灣高等法院被告前案紀錄表及相關刑事判決
    書在卷可稽。茲聲請人以其為數罪併罰，有二裁判以上（均
    為「不得」易科罰金之罪），聲請定其應執行之刑，於法並
    無不合，應予准許。本院審酌受刑人所犯如附表所示之罪，
    均係犯販賣第二級毒品未遂罪，此三罪之犯罪時間相隔10個
    月餘、犯罪之性質相同、法律所規定範圍之外部性界限，及
    比例原則、公平正義原則之規範，謹守法律秩序之理念，體
    察法律之規範目的，使其結果實質正當，合於裁量之內部性
    界限，並依限制加重原則、罪責相當及受刑人復歸社會之可
    能性，爰定其應執行之刑為有期徒刑5年10月。
二、本件抗告的內容主要為：
（一）受刑人所犯販賣第二級毒品等罪，其犯罪時間於109年間
      ，係屬同一時間內所為，因經檢察官先後起訴，始而分別
      審判，此於受刑人之權益難謂無影響，原審裁定未就受刑
      人整體犯罪行為態樣、時間觀察，即定其應執行刑為有期
      徒刑5年10月，顯然不利於受刑人與內部界線之法律目的
      及罪刑之公平性，且原裁定並未說明有何為此裁量之特殊
      情節，致實質上受刑人因原裁定之犯行所受處罰將高於其
      所犯其餘同類案件，其裁量權之行使尚非妥適，自屬難昭
      折服。請鈞院考量內部界限及審酌受刑人所言，給予重新
      從輕之機會。
（二）民國95年新法施行後已廢除連續犯之規定，造成部分慣犯
      因適用數罪併罰致使刑罰過重，產生不合理之現象，各級
      法院開始審酌考量，於定其應執行刑程序中，於上揭慣犯
      情形時，該如何減輕以避免有刑罰過重之情形發生。惟觀
      諸目前各級法院僅針對販毒、強盜重罪於定執行刑程序中
      始出現避免刑罰過重之情形，參酌臺灣高等法院97年度上
      訴字第5195號判決處有期徒刑132年8月，定執行刑結果僅
      有期徒刑8年。使定執行刑之刑罰猶似舊法連續犯所科之
      刑。惟針對施用毒品、竊盜、槍砲等罪定執行刑之後，所
      定之刑罰數倍於舊法連續犯之刑罰，已違反公平正義及比
      例原則。
（三）原裁定認受刑人以無關他案指第一審所定執行刑違反比例
      原則為無理，惟受刑人係指，法院雖就不同案件各有裁量
      權，惟按相似案件應為相同之處理，本件應有其適用，怎
      能在同樣定執行刑案件獨厚重罪，且兩相比較其結果，酌
      減之比例更天壤之別。且目前法院對於施用毒品等輕罪定
      執行刑與販賣毒品定執行刑相差無幾，何能昭公信折服。
      綜上，請鈞院給予受刑人合理公平裁定。
三、數罪併罰，有二裁判以上者，依第51條之規定，定其應執行
    之刑；宣告多數有期徒刑者，於各刑中之最長期以上，各刑
    合併之刑期以下，定其刑期。但不得逾30年，刑法第53條、
    第51條第5 款分別有明文規定。再者，犯罪行為人因數罪併
    罰而予以定其應執行之刑，乃是出於刑罰經濟與責罰相當的
    考量，並不是要給予犯罪行為人不當的利益，屬於一種特別
    的量刑過程，相較於刑法第57條所規定科刑時應審酌之事項
    ，是對於一般犯罪行為的裁量，定應執行刑則是對於犯罪行
    為人本身及其所犯各罪的總體檢視，應兼衡罪責相當及特別
    預防等刑罰目的，綜合考量行為人的人格及各罪間的關係，
    具體審酌各罪侵害法益之異同、對侵害法益的加重效應及時
    間、空間的密接程度，注意維持輕重罪間刑罰體系的平衡，
    並宜注意刑罰邊際效應隨刑期而遞減及行為人所生痛苦程度
    隨刑期而遞增等情形，同時考量行為人復歸社會的可能性，
    在量刑權所受到的法律拘束性原則下，依刑法第51條第5 至
    7 款所規定的限制加重原則，作為定刑裁量的外部界限，並
    同時以法秩序理念規範的比例原則、平等原則、責罰相當原
    則、重複評價禁止原則等，作為定刑裁量的內部界限，而使
    定執行刑的結果能夠輕重得宜，罰當其責。
四、經查：
（一）受刑人因犯如附表編號1至3所示之罪，經法院分別判處如
      附表各該編號所示之刑，並均已確定在案（詳細情形如附
      表所載），此有上述案件的刑事判決書及臺灣高等法院被
      告前案紀錄表在卷可證。而原審法院為附表所示案件犯罪
      事實最後判決的法院，且附表所示案件，都是於最先判決
      確定之附表編號1所示案件確定前所犯，故原審依據檢察
      官聲請而就附表所示案件定其應執行刑，並無違誤。
（二）依上述法律規定，本件所定應執行之刑，應在附表所示各
      罪最長刑期即有期徒刑3年6月（附表編號3部分）以上，
      如附表所示各罪宣告刑之總和即有期徒刑7年以下定之，
      即不得逾越刑法第51條第5款所規定的法律外部界限，亦
      無明顯濫用裁量權而有違反法律內部性界限之情形。故原
      審所定有期徒刑5年10月之應執行刑，已適度給予受刑人
      酌減刑期，核屬法院裁量職權之適法行使，並無違誤或不
      當之處。
（三）依據前述原審定執行刑時所審酌的事項，原審已經充分考
      量上述說明所示應注意的各項情狀，及受刑人日後更生、
      回歸社會可能性。至於抗告意旨所稱強盜等其他案件或他
      人所犯之販賣第二級毒品案件之犯罪情節及應審酌之事項
      ，與受刑人所犯各罪並不相同，自無從做為原裁定是否妥
      適的判斷基準。此外，原審裁量的結果，相較於附表所示
      各罪宣告刑之總和（即有期徒刑7年），已經予以減少有
      期徒刑1年2月的刑期，並無抗告意旨所稱未大幅減少刑期
      之情，且依受刑人所犯如附表所示之罪所呈現整體犯行的
      應罰適當性，本院亦認無過重之不當。
（四）再刑法刪除連續犯規定之立法意旨，係基於連續犯原為數
      罪之本質及刑罰公平原則之考量，以其修正既難以週延，
      爰予刪除（參照立法理由二）。至連續犯之規定刪除後，
      對於部分習慣犯，例如竊盜、吸毒等犯罪，在實務運用上
      ，固可參考德、日等國之經驗，委由學界及實務以補充解
      釋之方式，發展接續犯之概念，對於合乎「接續犯」或「
      包括的一罪」之情形，認為構成單一之犯罪，避免因適用
      數罪併罰而使刑罰過重產生不合理之現象（參照其立法理
      由四）；然此僅在限縮適用數罪併罰之範圍，並非指對於
      適用數罪併罰規定者，應從輕酌定其應執行刑。是不得因
      連續犯之刪除，即認犯數罪者，應從輕定其應執行之刑。
      從而，原審既然已經充分考量上述說明所示應注意的各項
      情狀，結論亦屬妥適，故受刑人以前述主張認為原審定刑
      結果過重有所不當為由而提起抗告，並無理由，應予駁回
      。
（五）又受刑人已就原裁定提起抗告，請求更定較輕之應執行刑
      ，並以書面詳述意見，足認受刑人已就本件定應執行刑陳
      述意見，是原審未予受刑人陳述意見即為本件定刑，尚難
      認原裁定有足資撤銷之瑕疵，附此敘明。
五、依刑事訴訟法第412 條，裁定如主文。　　　　　
中　　華　　民　　國　　111 　年　　7 　　月　　21　　日
                  刑事第七庭    審判長法  官  李璧君
                                      法  官  葉文博
                                      法  官  石家禎
以上正本證明與原本無異。
如不服本裁定應於送達後5日內向本院提出再抗告狀。
中　　華　　民　　國　　111 　年　　7 　　月　　21　　日
　　　　　　　　　　　　　　　　　　　書記官  楊馥華